臺灣新竹地方法院刑事判決
109年度交易字第615號
公  訴  人  臺灣新竹地方檢察署檢察官
被      告  劉家鼎


上列被告因過失傷害案件，經檢察官提起公訴（109 年度調偵字
第298 號），本院判決如下：
    主  文
劉家鼎犯過失傷害罪，處有期徒刑參月，如易科罰金，以新臺幣
壹仟元折算壹日。
    事  實
一、劉家鼎於民國108 年10月20日晚上某時許，駕駛車牌號碼00
　　00-00 號自用小貨車後載未懸掛危險標識且垂下遮蔽尾部燈
　　光之超長綠竹，沿新竹縣寶山鄉三峰路2 段由東往西方向行
　　駛，於同日18時40分許行經同路段溪峰40D9876GD 號路燈處
　　時，本應注意貨車之裝載，裝載物必須在底板分配平均，不
　　得前伸超過車頭以外，體積或長度非框式車廂所能容納者，
　　伸後長度最多不得超過車輛全長百分之三十，並應在後端懸
　　掛危險標識，夜間用紅燈或反光標識；且禁止臨時停車處所
　　不得停車；又行人不得在道路上任意站立，阻礙交通；以及
　　車輛發生故障不能行駛應即設法移置於無礙交通之處，在未
　　移置前，在行車時速40公里以下之路段，應豎立車輛故障標
　　誌於車身後方5 公尺至30公尺之路面上；而依當時天候晴天
　　、夜間有照明、柏油路面乾燥無缺陷、無障礙、客觀上並無
　　不能注意之情事；詎劉家鼎疏未注意，貿然將上開自用小貨
　　車停放在外側車道後，下車站立於車道上綑綁貨物，又未於
　　該車後方設置車輛故障標誌，適彭健凱騎乘車牌號碼000-00
　　00號普通重型機車，亦疏未注意道路速限不得超過時速40公
　　里及未注意車前狀況，沿同向後方超速駛至，致擦撞站立在
　　上開自用小貨車後方之劉家鼎後而人車倒地，彭健凱所騎乘
　　前揭重型機車因此倒放路中，復遭隨後駛來由胡文章所駕駛
　　之車牌號碼0000-00 號自用小客貨車撞擊，致彭健凱受有頭
　　部挫傷合併牙齒損傷、右膝擦傷及右足挫傷、雙手挫傷、上
　　顎右側正中門齒、上顎右側側門齒、上顎左側正中門齒撕脫
    、下顎右側側門齒牙冠斷裂之傷害。
二、案經彭健凱訴由新竹縣政府警察局竹東分局報請臺灣新竹地
　　方檢察署檢察官偵查起訴。
    理  由
壹、程序部分：
一、起訴書原記載告訴人彭健凱因本件車禍受有「骨性二類咬合
　　異常」之傷勢等語，惟業經公訴人具狀陳稱：告訴人雖有「
　　骨性二類咬合異常」之臨床徵狀，然難以認定係由本案車禍
　　所造成，且卷附之新竹馬偕紀念醫院及國立臺灣大學醫學院
　　附設醫院竹東分院診斷證明書均未提及「骨性二類咬合異常
　　」一節，是此部分之記載應予以刪除等情，是以本院自應以
　　公訴人更正後之內容為審理範圍，合先敘明。　　
二、按被告以外之人於審判外之言詞或書面陳述，除法律有規定
    者外，不得作為證據，刑事訴訟法第159 條第1 項固定有明
    文；惟被告以外之人於審判外之陳述，雖不符同法第159 條
    之1 至第159 之4 之規定，而經當事人於審判程序同意作為
    證據，法院審酌該言詞陳述或書面陳述作成時之情況，認為
    適當者，亦得為證據。又當事人、代理人或辯護人於法院調
    查證據時，知有第159 條第1 項不得為證據之情形，而未於
    言詞辯論終結前聲明異議者，視為有前項之同意，刑事訴訟
    法第159 條之5 第1 項、第2 項亦定有明文。經查，本判決
    所引用以下被告以外之人於審判外之陳述之供述證據及其餘
    所依憑判斷之非供述證據等證據方法，除被告於本院準備程
    序時陳稱：我認為告訴人受的傷沒有那麼嚴重，且我當時在
　　那裡只是臨停一下等語外（見交易字第615 號卷第64頁），
　　在本案言詞辯論終結前，檢察官及被告均未就本判決所引用
　　被告以外之人於審判外之陳述及所調查之證據主張有刑事訴
　　訟法第159 條第1 項不得為證據之情形，復均未曾於言詞辯
　　論終結前聲明異議，而被告上揭所言應係對於被起訴犯行部
　　分提出辯解而已，並非對證據能力聲明異議至明；本院審酌
　　該證據作成時並無違法及證明力明顯過低之瑕疵等情況，認
　　為適當，應有證據能力。至於本院下列所引用其餘非供述證
　　據部分，檢察官及被告於本院亦未主張排除該非供述證據之
　　證據能力，且迄本院言詞辯論終結前均未表示異議，本院審
　　酌前揭非供述證據之取得過程亦無何明顯瑕疵，且無顯有不
　　可信之情況，認均有證據能力。
貳、認定犯罪事實所憑之證據及理由：
一、訊據被告劉家鼎固坦承其有於前開時地駕駛後載未懸掛危險
　　標識且垂下遮蔽尾部燈光之超長綠竹之上開自用小貨車行駛
　　至該處，停車在外側車道後，下車站立於車道上綑綁貨物，
　　且未於該車後方設置車輛故障標誌，之後告訴人彭健凱騎駛
    前揭普通重型機車沿同向後方超速駛至，擦撞站立在上開自
　　用小貨車後方之被告後人車倒地，並有受傷等情坦承不諱，
　　惟矢口否認有何過失傷害犯行，辯稱：我只是停在那裡2、3
　　分鐘，這樣的時間無法放故障標誌，而且竹子快要掉下來了
　　，所以我要趕快處理綁好，一般的規矩就是可以臨停2、3分
　　鐘，而且我所停的地方很偏僻，所以應該是沒有問題的。是
　　告訴人沒有注意到我，突然就撞到我，我也來不及閃。另外
　　當時告訴人是說他斷1 根牙齒，所以沒有這麼嚴重云云云。
二、經查：
（一）被告劉家鼎於108 年10月20日晚上某時許，駕駛上開自用
　　　小貨車後載未懸掛危險標識且垂下遮蔽尾部燈光之超長綠
　　　竹，沿新竹縣寶山鄉三峰路2 段由東往西方向行駛，於同
　　　日18時40分許行經同路段溪峰40D9876GD 號路燈處時，因
　　　未注意貨車之裝載，裝載物必須在底板分配平均，不得前
　　　伸超過車頭以外，體積或長度非框式車廂所能容納者，伸
      後長度最多不得超過車輛全長百分之三十，並應在後端懸
　　　掛危險標識，夜間用紅燈或反光標識；且在禁止臨時停車
　　　處所不得停車，行人亦不得在道路上任意站立，阻礙交通
　　　；暨車輛發生故障不能行駛應即設法移置於無礙交通之處
　　　，在未移置前，應豎立車輛故障標誌於車身後方5 公尺至
      30公尺之路面上；被告貿然將上開自用小貨車停放在外側
　　　車道後，下車站立於車道上綑綁貨物，且未於該車後方設
　　　置車輛故障標誌，致告訴人彭健凱騎乘前揭普通重型機車
　　　沿同向後方超速駛至，擦撞站立在上開自用小貨車後方之
　　　被告後而人車倒地，告訴人彭健凱所騎乘前揭重型機車因
　　　此倒放路中，復遭隨後駛來由證人胡文章所駕駛車牌號碼
　　　0000-00 號自用小客貨車撞擊，告訴人彭健凱因此受有頭
　　　部挫傷合併牙齒損傷、右膝擦傷及右足挫傷、雙手挫傷、
　　　上顎右側正中門齒、上顎右側側門齒、上顎左側正中門齒
　　　撕脫、下顎右側側門齒牙冠斷裂之傷害等情，業據證人即
　　　告訴人彭健凱於警詢、偵訊及本院審理時指訴綦詳（見偵
　　　字第4897號卷第9 至13、48、49頁、交易字第615 號卷第
　　　66頁），且經證人胡文章於警詢時證述明確（見偵字第48
　　　97號卷第14頁），並為被告於本院審理時坦承確有於前開
　　　時地駕駛後載未懸掛危險標識且垂下遮蔽尾部燈光之超長
　　　綠竹之上開自用小貨車行駛至該處，停車在外側車道後，
　　　下車站立於車道上綑綁貨物，且未於該車後方設置車輛故
　　　障標誌，之後告訴人彭健凱騎駛前揭普通重型機車沿同向
　　　後方超速駛至，有擦撞站立在上開自用小貨車後方之被告
　　　後人車倒地，並有受傷等情不諱，復有國立臺灣大學醫學
　　　院附設醫院竹東分院診斷證明書1 份、新竹馬偕紀念醫院
　　　診斷證明書1 份、道路交通事故調查報告表（一）及（二
　　　）各1 份、現場照片及車損照片共26幀、新竹縣政府警察
　　　局舉發違反道路交通管理事件通知單1 份、新竹縣政府警
　　　察局竹東分局寶山分駐所道路交通事故當事人登記聯單1
　　　份、國立臺灣大學醫學院附設醫院新竹臺大分院生醫醫院
　　　110 年2 月10日新竹臺大分院病歷字第1100001496號函1
　　　份及所檢附病歷紀錄資料1 份、110 年2 月10日新竹臺大
　　　分院病歷字第1100001341號函1 份及所檢附牙科部就醫病
　　　歷資料1 份、臺灣基督長老教會馬偕醫療財團法人新竹馬
　　　偕紀念醫院110 年2 月5 日馬院竹內系乙字第1100001233
　　　號函1 份及所檢附病歷資料1 份、告訴人之傷勢照片2 幀
　　　等附卷足稽（見偵字第4897號卷第16、17、21至31、34頁
　　　、交易字第615 號卷第81至116、125至148 頁）。
（二）按貨車之裝載，裝載物必須在底板分配平均，不得前伸超
　　　過車頭以外，體積或長度非框式車廂所能容納者，伸後長
　　　度最多不得超過車輛全長百分之三十，並應在後端懸掛危
　　　險標識，日間用三角紅旗，夜間用紅燈或反光標識；又橋
　　　樑、隧道、圓環、障礙物對面、鐵路平交道、人行道、行
　　　人穿越道、快車道等處，不得臨時停車；又汽車停車時，
　　　禁止臨時停車處所不得停車；又汽車發生故障不能行駛，
　　　應即設法移置於無礙交通之處，在未移置前或移置後，在
　　　行車時速四十公里以下之路段，應於車身後方五公尺至三
      十公尺之路面上，豎立車輛故障標誌，車前適當位置得視
　　　需要設置車輛故障標誌。車輛駛離現場時，應即拆除；又
      行人應在劃設之人行道行走，在未劃設人行道之道路，應
      靠邊行走，並不得在道路上任意奔跑、追逐、嬉戲或坐、
      臥、蹲、立，阻礙交通，此為道路交通安全規則第74條第
      1 項第3 款、第111 條第1 項第1 款、第112 條第1 項第
      1 款、第4 項第1 款及第133 條分別定有明文。被告既為
      汽車駕駛人，自應遵守上揭規定。又本案車禍發生當時為
      天候晴天、柏油路面乾燥、無缺陷、無障礙物，並無不能
      注意之情事，業據被告於警詢時供述：路況正常，天候晴
      ，視線正常，沒有障礙物，現場標線清楚等語甚詳（見偵
      字第4897號卷第7 頁），並有前開道路交通事故調查報告
      表（二）在卷可憑。詎被告應注意並能注意前開規定事項
      ，又無不能注意之情事，竟疏未注意前開規定，因而肇致
　　　本件車禍，足見其就本件車禍之發生確有過失甚明。且本
　　　案經送交通部公路總局竹苗區車輛行車事故鑑定會鑑定結
　　　果，亦認：被告駕駛自用小貨車後載超長貨物，於夜間未
　　　懸掛危險標幟且超長貨物垂下遮蔽尾部燈光停佔車道，並
　　　下車站立於車道上綑綁貨物，又未設置車輛故障標誌，影
　　　響行車安全，同為肇事原因等情，有交通部公路總局新竹
　　　區監理所109年8月3日竹監鑑字第1090173075號函1份及所
　　　檢附竹苗區車輛行車事故鑑定會竹苗區0000000 案鑑定意
　　　見書1 份附卷可憑（見調偵字第298 號卷第7 至10頁）。
（三）被告雖以上揭情詞置辯，然被告於警詢時已自承；我想說
　　　只是下車一下就好，所以我就沒有擺放三角錐，我到車後
　　　綁竹子大約2、3分鐘後，彭健凱所騎乘之MDQ-6009普重機
　　　車就從後方駛來並碰撞到我等語明確（見偵字第4897號卷
　　　第4 頁），及於本院審理時自承：我就是停2、3分鐘等語
　　　在卷（見交易字第615 號卷第171 頁），則被告既已在上
　　　開自用小貨車後方綁竹子2、3分鐘，苟若其真有依法在車
　　　身後方五公尺至三十公尺之路面上豎立車輛故障標誌之意
　　　，時間上已屬綽綽有餘，顯見被告之所以未為此，純係其
　　　基於貪圖便利之僥倖心態始然，是其辯述時間上來不及擺
　　　放故障標誌云云，實為事後卸責之詞，不足採信。再者，
　　　所謂臨時停車係指車輛因上、下人、客，裝卸物品，其停
　　　止時間未滿三分鐘，保持立即行駛之狀態，為道路交通管
　　　理處罰條例第3 條第10款規定甚明。查被告於案發當時係
　　　將上開自用小貨車停放在外側車道處，且已熄火下車，站
　　　在停放車道上之上開自用小貨車後方綑綁竹子等情，已如
　　　前述，顯見被告係在禁止臨時停車之處停車，且已熄火故
　　　非保持立即行駛之狀態甚明，被告所為顯非合法之臨時停
　　　車狀態，其空言辯稱我在偏僻地方臨時停車2、3分鐘，下
      車綑綁竹子，這是沒有問題的云云，實無依據，不足採信
　　　。再者，告訴人彭健凱於本件車禍發生後於同日22時15分
　　　至臺灣基督長老教會馬偕醫療財團法人新竹馬偕紀念醫院
　　　急診結果為頭部部挫傷合併牙齒損傷、右膝擦傷及右足挫
　　　傷、雙手挫傷等，暨於翌日至國立臺灣大學醫學院附設醫
　　　院竹東分院就診結果為上顎右上正中門齒、上顎右上側門
　　　齒、上顎左上正中門齒缺牙、下顎右側門齒牙冠斷裂、左
　　　側上顎側門齒半脫位之傷害等情，已如前述，並有前揭告
　　　訴人彭健凱受傷部位及傷勢狀況之照片5 幀附卷足佐（見
　　　交易字第615 號卷第95至103 頁），顯見告訴人彭健凱於
　　　車禍發生後當日及翌日至醫院急診及就診時確係受有如此
　　　傷勢至明，且依據告訴人彭健凱之平均牙周狀況與牙齒健
　　　康狀況判斷，其右上正中門齒、右上側門齒與左上正中門
　　　齒，因遭外力而脫落之可能性較高等情，亦有國立臺灣大
　　　學醫院附設醫院新竹臺大分院新竹醫院110 年2 月10日新
　　　竹臺大分院病歷字第1100001341號函1 份附卷足憑（見交
　　　易字第615 號卷第125 頁），足認告訴人彭健凱所受前揭
      傷勢確係因發生本件車禍所肇致，被告空言否認而辯稱：
　　　告訴人所受傷勢沒有這麼嚴重云云，不足採信。
三、綜上，本件車禍既係因被告之過失所致，而告訴人彭健凱亦
    因本案車禍而受有前揭傷害，顯然被告之過失與告訴人彭健
　　凱之受傷結果間，確具有相當之因果關係。從而，本案事證
    已臻明確，被告犯行堪予認定，應予依法論科。至告訴人彭
　　健凱駕駛普通重型機車，於夜間超速行經夜間有照明路段，
　　未充分注意車前狀況擦撞站立於占用車道停放車輛後方之人
　　，同為肇事主因等情，固有前開交通部公路總局新竹區監理
　　所109 年8 月3 日竹監鑑字第1090173075號函1 份及所檢附
　　竹苗區車輛行車事故鑑定會竹苗區0000000 案鑑定意見書1
　  份在卷可參，然告訴人彭健凱此部分之過失，並不妨本院所
　　為被告具有上揭過失之認定，附此敘明。
參、論罪科刑：
一、核被告劉家鼎所為，係犯刑法第284 條前段之過失傷害罪。
    又公訴意旨認告訴人彭健凱因本件車禍尚受有左側上顎側門
    齒半脫位之傷害等情；經查告訴人彭健凱之國立臺灣大學醫
    學院附設醫院新竹分院之診斷證明書中固記載告訴人彭健凱
    有左側上顎側門齒半脫位之情況（見偵字第4897號卷第15頁
　　），然觀諸上揭國立臺灣大學醫學院附設醫院新竹分院之診
　　斷證明書係於109 年2 月21日所開具，且該診斷證明書中記
　　載告訴人彭健凱係於108 年12月20日、109 年1 月17日及同
　　年2 月21日至該醫院就診，顯見距離案發時間已有多日，此
　　外遍查全卷並無任何告訴人彭健凱於案發當時確有因本件車
　　禍受有此部分傷勢之積極佐證，則被告是否因本件車禍而受
　　有此部分傷勢等情，已不無所疑，稽此，尚難認被告前揭過
　　失傷害犯行確有造成告訴人彭健凱受有左側上顎側門齒半脫
    位之傷害，此部分公訴意旨尚有誤會，附此敘明。
二、爰審酌被告駕駛上開自用小貨車後載未懸掛危險標識且垂下
　　遮蔽尾部燈光之超長綠竹，違規停車在外側車道後下車站立
　　於車道上綑綁貨物，又未於該車後方設置車輛故障標誌，導
　　致同向後方駛至之告訴人彭健凱騎乘機車擦撞站立在上開自
　　用小貨車後方之被告後而人車倒地，受有如事實欄所述傷害
　　，被告於本院審理時矢口否認犯行，除為前述辯解內容外，
    並陳述：我臨停2、3分鐘是沒有問題，如果告訴人沒有來撞
　　我，我就連新臺幣（下同）3 千元也不用被罰等語，顯見被
　　告之法治觀念淡薄，反省意識薄弱，且被告復未與告訴人彭
　　健凱達成和解，亦未賠償任何款項，顯見犯後態度不佳、被
　　告犯罪之動機、手段、情節、告訴人彭健凱亦與有過失及其
　　所受傷勢情形；暨審酌被告之素行、國中肄業之智識程度、
　　與妻子同住、有3 名成年女兒、案發當時從事清潔工作，月
　　收入約2 萬8 千元，目前無業之家庭、工作及經濟狀況等一
　　切情狀，量處如主文所示之刑，並諭知如易科罰金之折算標
　　準，以資懲儆。
據上論斷，應依刑事訴訟法第299 條第1 項前段，刑法第284 條
前段、第41條第1 項前段，刑法施行法第1 條之1 第1 項，判決
如主文。
本案經檢察官張凱絜提起公訴，檢察官高上茹到庭執行職務。
中　　華　　民　　國　　110 　年　　4 　　月　　30　　日
                  刑事第一庭    法  官   楊惠芬
以上正本證明與原本無異。  
如不服本判決應於收受送達後20日內向本院提出上訴書狀，並應
敘述具體理由；其未敘述上訴理由者，應於上訴期間屆滿後20日
內向本院補提理由書（均須按他造當事人之人數附繕本）「切勿
逕送上級法院」。告訴人或被害人如對於本判決不服者，應具備
理由請求檢察官上訴，其上訴期間之計算係以檢察官收受判決正
本之日期為準。　　　　　　　　　
中　　華　　民　　國　　110 　年　　5 　　月　　6 　　日
              　　　　　　　　　書記官   李艷蓉
附錄本案論罪科刑法條全文：
刑法第284 條：
因過失傷害人者，處一年以下有期徒刑、拘役或十萬元以下罰金
；致重傷者，處三年以下有期徒刑、拘役或三十萬元以下罰金。